臺灣高等法院刑事判決　　　　　　　 100年度交上易字第87號
上　訴　人　臺灣桃園地方法院檢察署檢察官
被　　　告　何慶祥
上列上訴人因公共危險案件，不服臺灣桃園地方法院99年度審交
易字第432號，中華民國100年1月31日第一審判決（起訴案號：
臺灣桃園地方法院檢察署99年度偵字第27333號），提起上訴，
本院判決如下：
    主  文
上訴駁回。
    理  由
一、按提起第二審之上訴，其上訴書狀應敘述具體理由，為第二
    審上訴必備之程式。此觀民國（下同）96年7月4日修正公布
    刑事訴訟法第361條第2項之規定甚明。倘上訴理由之敘述未
    合乎具體之要求者，其上訴即屬同法第362條前段所定「上
    訴不合法律上之程式」，第二審法院應依同法第367條前段
    之規定，以判決駁回之。至其理由之具體與否，屬第二審法
    院審查範圍，不在第一審法院命補正之列，上訴書狀如已敘
    述理由，無論其具體與否，即無待其補提理由書或命補正之
    問題。此與上訴書狀全未敘述上訴理由者，第一審法院依刑
    事訴訟法第361條第3項之規定，應定期間先命補正之情形，
    尚屬有別。又第二審上訴之目的，既在於請求撤銷、變更原
    判決，則所謂「具體理由」，自應就原判決如何足以撤銷、
    如何應予變更之「事實上」或「法律上」之具體根據，本於
    確實之訴訟資料暨原因事實之所出，逐一敘述、記載，必已
    具體指出原判決事實認定之所憑有如何之錯誤（如原判決所
    採之證據如何不具證據能力，所為證明力之判斷如何違背經
    驗、論理法則等），法律之適用（尤其實體法）有如何之違
    誤，形式上已足以動搖原判決使之成為不當或違法而得改判
    之事由；必要時並應提出有利於己之事證，期使第二審法院
    採納，俾為有利於上訴人之認定，始屬合法。上訴理由之敘
    述，應先合乎具體之要求，始有所敘述可取與否之實體審理
    與判斷之問題。是上訴人之上訴書狀雖敘述上訴理由，但僅
    泛言原判決認定事實錯誤、違背法令、量刑失之過重或輕縱
    等情詞，而未依上揭意旨指出具體事由，或形式上雖已指出
    具體事由，然該等事由縱使屬實，亦不足以認為原判決有何
    不當或違法，或其所陳之事由，與訴訟資料所載不相適合，
    或所指摘原判決之「不當」或「違法」根本不存在者，均應
    認其實質上並未符合具體之要件，庶符節制濫行上訴之立法
    意旨。
二、經查原判決係認定：被告何慶祥前於民國88年間，因酒後駕
    車犯公共危險罪，經臺灣臺中地方法院以88年度易字第1945
    號判決判處有期徒刑6月確定，於89年4月7日執行完畢（此
    於本案非構成累犯）。又於95年間，因公共危險案件，經臺
    灣桃園地方法院以95年度桃交簡字第813號判決判處有期徒
    刑3月確定，於95年11月22日易科罰金執行完畢。再於96年
    間，因公共危險案件，經臺灣桃園地方法院以96年度壢交簡
    字第2011號判決判處有期徒刑6月確定；又於96年間，因公
    共危險、過失傷害案件，經臺灣板橋地方法院以96年度交易
    字第528號判決判處有期徒刑7月、3月，應執行有期徒刑9
    月確定，而上開2案嗣經臺灣板橋地方法院以97年度聲字第
    1331號裁定定應執行有期徒刑1年2月確定，於98年3月30日
    因縮短刑期假釋出監，假釋期間付保護管束，於98年4月9日
    保護管束期滿未經撤銷，其未執行之刑，以已執行論（於本
    案構成累犯）。詎仍不知悔改，於99年10月1日晚間9時許至
    10時許之間，在位於桃園縣大園鄉後厝之「田莊兄哥卡拉OK
    」店內飲酒後，已達不能安全駕駛動力交通工具之程度，仍
    於同日晚間10時20分許駕駛車號KB─7116號自用小客車上路
    。嗣於同日晚間11時4分許，行經桃園縣大園鄉台15甲線公
    路0.5公里處，為警攔檢查獲，並於同日晚間11時7分許測得
    其呼氣酒精濃度達每公升1.05毫克等情。係以上開事實，業
    據被告何慶祥自白不諱，並有桃園縣政府警察局大園分局竹
    圍派出所道路交通事故當事人酒精測定紀錄表、汽機車駕駛
    人酒後生理協調平衡檢測紀錄表、桃園縣政府警察局舉發違
    反道路交通管理事件通知單各1紙附卷可證，被告自白與事
    實相符，可以採信，被告犯行堪予認定。核被告所為，係犯
    刑法第185條之3之公共危險罪。被告前有如上開犯罪事實欄
    所載之科刑、執行紀錄，有本院被告前案紀錄表1份在卷可
    稽，其於徒刑執行完畢5年內故意再犯本件有期徒刑以上之
    罪，為累犯，應依刑法第47條第1項加重其刑。爰審酌被告
    服用酒類而不能安全駕駛之情形下，冒然駕駛車輛上路，遭
    查獲時呼氣酒精濃度高達每公升1.05毫克，顯無視於法禁，
    缺乏尊重其他用路人生命、財產安全之觀念，且依卷附被告
    之前案紀錄所示，前已有4次酒後駕車之犯行，並有發生交
    通事故造成他人車損人傷之情，素行不佳，猶未記取教訓，
    再犯本罪，極屬不該，然斟酌其犯罪後坦承犯行、態度尚可
    及兼衡本案幸未造成他人傷亡之結果等一切情狀，認檢察官
    求處有期徒刑9月，尚嫌過重，爰量處有期徒刑7月，以資懲
    儆。已詳敘其憑以認定之證據及理由，並無違背證據法則。
    而原判決依其確認之事實而為法律之適用，亦無違誤，量刑
    亦屬妥適。
三、檢察官上訴意旨略以：查被告何慶祥前於88年間因公共危險
    案件，經臺灣臺中地方法院以88年度易字第1945號判決判處
    有期徒刑6月確定，於89年4月7日執行完畢。又於95年間，
    因公共危險案件，經臺灣桃園地方法院以95年度桃交簡字第
    813號判決判處有期徒刑3月確定，於95年11月22日易科罰金
    執行完畢。再於96年間，因公共危險案件，經臺灣桃園地方
    法院以96年度壢交簡字第2011號判決判處有期徒刑6月確定
    ；又於96年間，因公共危險、過失傷害案件，經臺灣板橋地
    方法院以96年度交易字第528號判決判處有期徒刑7月、3 月
    ，應執行有期徒刑9月確定，而上開2案嗣經臺灣板橋地方法
    院以97年度聲字第1331號裁定定應執行有期徒刑1年2月確定
    ，於98年3月30日因縮短刑期假釋出監，假釋期間付保護管
    束，於98年4月9日保護管束期滿未經撤銷，其未執行之刑，
    以已執行論，此有本院被告前案紀錄表1份在卷可稽，詎被
    告於上揭有期徒刑執行完畢5年內故意再犯本案，且其遭警
    方查獲時呼氣酒精濃度高達每公升1.05毫克，超出法定標準
    甚多，足認被告違反義務之程度及犯罪所生之危險均非輕微
    ，並已構成累犯，應依刑法第47條第1項規定加重，堪認上
    開刑法不足以矯正被告之惡性，在查無任何應減輕其刑之情
    狀下，實不宜再宣告與前案相同之科刑，原判決未敘明理由
    ，仍量處有期徒刑7月，容屬有違罪刑相當原則，並有判決
    不載理由之瑕疵，再者，刑法第185條之3之罪係屬危險犯，
    不以造成他人死傷之實害結果為要件，原判決卻以被告犯行
    未造成他人傷亡，為有利被告之審酌，於法難謂有據云云。
四、又刑事審判旨在實現刑罰權之分配的正義，故法院對有罪被
    告之科刑，應符合罪刑相當之原則，使輕重得宜，罰當其罪
    ，以契合社會之法律感情，此所以刑法第57條明定科刑時應
    審酌一切情狀，尤應注意該條所列10款事項以為科刑輕重之
    標準，俾使法院就個案之量刑，能斟酌至當。而「量刑輕重
    係屬事實審法院得依職權自由裁量之事項，苟已斟酌刑法第
    57條各款所列情狀而未逾越法定刑度，不得遽指為違法」（
    最高法院72年度臺上字第6696號判例參照）。經查：本件原
    審判決於量刑時業已說明被告有原審事實欄所載犯罪科刑、
    執行紀錄，其於徒刑執行完畢5年內故意再犯本件有期徒刑
    以上之罪，為累犯，而依刑法第47條第1項加重其刑，並依
    刑法第57條規定，審酌「被告服用酒類而不能安全駕駛之情
    形下，冒然駕駛車輛上路，遭查獲時呼氣酒精濃度高達每公
    升1.05毫克，顯無視於法禁，缺乏尊重其他用路人生命、財
    產安全之觀念，且依卷附被告之前案紀錄所示，前已有4次
    酒後駕車之犯行，並有發生交通事故造成他人車損人傷之情
    ，素行不佳，猶未記取教訓，再犯本罪，極屬不該，然斟酌
    其犯罪後坦承犯行、態度尚可及兼衡本案幸未造成他人傷亡
    之結果等一切情狀，認檢察官求處有期徒刑9月，尚嫌過重
    」等情，始為刑之量定。檢察官以被告於上揭有期徒刑執行
    完畢5年內故意再犯本案，且其遭警方查獲時呼氣酒精濃度
    高達每公升1.05毫克，超出法定標準甚多，足認被告違反義
    務之程度及犯罪所生之危險均非輕微，並已構成累犯為由，
    指摘原審量刑過輕云云，顯係對原判決就刑之量定已詳予說
    明審酌之事項，再為爭執。況刑法第185條之3服用酒類不能
    安全駕駛動力交通工具而駕駛罪，其法定本刑為「1年以下
    有期徒刑、拘役或科或併科15萬元以下罰金」，原審依累犯
    之規定對被告加重其刑後，復具體斟酌刑法第57條各款所列
    情狀，量處被告有期徒刑7月，已屬中度量刑，並無檢察官
    所指顯失輕縱之情形。再者，個案之裁量判斷，除非有全然
    喪失權衡意義或其裁量行使顯然有違比例、平等諸原則之裁
    量權濫用之情形，否則縱屬犯罪類型雷同，仍不得將不同案
    件裁量之行使比附援引為本案之量刑輕重比較，以視為判斷
    法官本於依法獨立審判之授權所為之量情裁奪有否裁量濫用
    之情事，此與所謂相同事務應為相同處理，始符合比例原則
    與平等原則之概念，迥然有別（最高法院100年台上字第21
    號判決意旨參照）。被告前雖有多次公共危險犯罪科刑紀錄
    ，然被告歷次犯罪情節未必相同，本件量刑輕重，自不受前
    案量刑之拘束；本件原審判決既已詳細記載認定被告犯罪之
    證據及理由，並已審酌關於刑法第57條科刑之一切情狀，在
    適法範圍內行使其量刑之裁量權，而所量處之刑度又未逾越
    法定刑度，亦未濫用自由裁量之權限，刑度亦屬妥適，從而
    原審所為量刑核無不當或違法之處。是檢察官上訴所指，並
    無理由。
五、綜上，檢察官所提出之上訴狀雖有簡略敘述上開上訴理由；
    然並未具體敘述第一審判決有何判決不當或違法之事實，或
    量刑有何失入之具體情形，即與未敘述具體理由無異。依上
    開說明，本件上訴不合上訴之法定要件，應予駁回，並不經
    言詞辯論為之。
據上論斷，應依刑事訴訟法第367條前段、第372條，判決如主文
。
中    華    民    國   100    年    3     月    18    日
                  刑事第十八庭審判長法  官   吳鴻章
                                    法  官   曾淑華
                                    法  官   汪梅芬
以上正本證明與原本無異。
不得上訴。
                                    書記官   劉寶鈴
中    華    民    國   100    年    3     月    18    日